臺灣臺南地方法院交通事件裁定　　　　　　　　　　九十三年度交聲字第五七五號
　　移送機關　交通部公路總局嘉義區監理所台南監理站
　　受處分人
　　即異議人　甲○○
右列受處分人因違反道路交通管理處罰條例案件，對於交通部公路總局嘉義區監理所
台南監理站民國九十三年十月十五日所為之裁決處分（處分案號：嘉監南字第裁七四
—Ｚ00000000號）聲明異議，本院裁定如左：
    主  文
異議駁回。
    理  由
一、聲明異議意旨略以：受處分人即異議人甲○○於民國九十三年八月三十日上午八
    時三十八分許，駕駛車牌號碼ＪＣ－０７３號營業貨運曳引車，行經國道三號高
    速公路南向二五三公里處時，遭二名員警攔停，告知異議人行車速度為時速一０
    一公里，並出示雷射槍字幕予異議人觀看，惟異議人當時行駛之速度並未超速，
    且測速器亦未顯示時間，即向取締員警反應未超速，當時員警並有檢查行車記錄
    卡，也未發現有超速情形，但取締員警卻執意以測速器上所顯示之速度開單舉發
    。是異議人不服之理由有，當時員警檢查行車記錄表一切正常，卻於異議人申訴
    後指稱行車記錄表有問題，且於檢查行車記錄表前員警早已寫好罰單，並當時另
    二線車道有許多車輛經過，員警並未調查是否係其他車輛超速、或小型車之未超
    速之車速記於大型車即發生超速之情形。從而，異議人不服原裁處，而提起本件
    異議。
二、按汽車行駛於高速公路或設站管制之道路，而不遵管制之規定者，處汽車駕駛人
    新台幣三千元以上六千元以下罰鍰；並予記違規點數一點；道路交通管理處罰條
    例第三十三條第一項及第六十三條第一項第一款分別定有明文。又按汽車行駛高
    速公路應依速限標誌指示，高速公路交通管制規則第五條第一項前段亦規定甚明
    。
三、經查：
  (一)本件受處分人即異議人甲○○於九十三年八月三十日上午八時三十八分許，駕駛
    車牌號碼ＪＣ－０７３號營業貨運曳引車，行經速限九十公里之國道三號高速公
    路南向二五三公里處時，為警以雷射槍測速器測獲該營業貨運曳引車之行車時速
    高達一０一公里，已超速十一公里，經警攔停並告知其違規事實，且當場出示雷
    射槍測速器鎖定之時速數據予異議人觀看，而有超速不遵高速公路管制規定之違
    規事實，有內政部警政署國道公路警察局公警局交字第Ｚ00000000號舉
    發違反道路交通管理事件通知單、及內政部警政署國道公路警察局第七警察隊九
    十三年十月一日公警七交訴字第０九三０００一一四一號函各一紙附卷可稽。
  (二)證人即執行勤務舉發本違規事件之內政部警政署國道公路警察局第七警察隊警員
    許仁瑋於本院調查時到庭具結證稱：「（問：本件是否你告發的，情形如何？）
    當時我們是在執行雷射測速勤務，當時由我拿雷射槍點測經過車輛的車速，而蘇
    樹福是坐在駕駛座旁邊，當時的車流量並不多，所以我均點測大部分行經車輛的
    速度，後來我以雷射槍點測異議人砂石車點測的結果是時速一０一公里，該處大
    型車限速是九十（公里），所以異議人車輛超速十一公里，然後我就請蘇樹福開
    啟警示燈，由我以指揮棒示意異議人停車，異議人停車後我請異議人出示證件，
    我即告知異議人違規事由並出示雷射槍測得的結果給異議人觀看，當時異議人稱
    他並沒有超速並在車上拿下好幾張的行車紀錄表，因沒有辦法證明哪壹張是當天
    的行車紀錄表，所以我仍然依法舉發」等語，核與另一證人即舉發員警蘇樹福到
    庭結證：「是我們告發的，舉發情形即如同許仁瑋所述，當時我站在車旁，警戒
    並觀看四周的情形，我們攔停異議人車輛後，異議人有拿出好幾張的行車紀錄表
    ，但因我們無法確定哪壹張是當時的，所我們依據當時的測速結果依法舉發」、
    「當時並沒有車輛超越異議人的砂車石」等語之情節相符。又異議人亦坦承有為
    警在右揭時、地當場攔停，員警並有出示雷射槍測速器鎖定之數據供其觀看之事
    實。且參諸執勤警員係依法執行公務，與異議人並不相識，素無怨隙，苟非實情
    ，自無須恣意誣攀之理；況警員執行公務本身即受行政懲處責任之監督，到庭具
    結作證更以刑罰擔保其真實性，應無甘冒行政懲處及刑法偽證罪責任而刻意誣陷
    之必要，應可信賴警員許仁瑋、蘇樹福前開陳證為真實。
  (三)異議人辯稱：伊車並未超速，有行車記錄卡可為證明，而因伊公司裝行車紀錄表
    一裝就是一星期的份，所以伊拿下來當然是好幾張，但當天是星期一，其他的都
    還沒有紀錄，只有第一張有紀錄，但警察還是不相信，又當時有其他車輛超越伊
    車，為何其他車輛都沒有超速，就只有伊車有超速云云。惟按交通勤務警察或依
    法令執行交通稽查任務人員，開單舉發違反道路交通管理處罰條例所列之違規事
    實，經公路主管機關或警察機關所為之裁決處罰，本質上為行政處分，係公務員
    基於職務上權力，依法就特定之具體事件所為，並具有公法上效果之單方行政行
    為。而根據公務員為公法上行為具有公信力之原則，該行政處分當可被推定為真
    正，且其據以依法處分之事實認定，亦應可推定為正確無誤，故本此公信原則，
    立法者乃賦予行政機關違反道路交通事件統一裁罰基準及處理細則等相關規定，
    使交通勤務警察或依法令執行交通稽查任務人員得當機處分，以達成維護交通秩
    序及公共安全之行政目的。反之，若謂公務員之一切行政行為，均需預留充分之
    證據，以證明其所認定之事實為真，則國家行政勢必受到相當程度之阻礙，而且
    相關行政目的亦難以順利達成，故刑事訴訟法中就犯罪證據有關之規定，與屬於
    行政秩序罰之交通違規裁罰本旨不相符合之部分，自不在得以準用之列。從而，
    交通違規行政爭訟之舉證責任原理，應非如刑事案件中，必須超越任何合理懷疑
    ，始可為有罪判決之嚴格證明程度，而係應與民事訴訟之舉證責任原理相類似，
    亦即，基本上應就行政機關與人民所各自主張有利於己之事實，分配其應盡之舉
    證責任，而非逕予適用刑事訴訟法上之「無罪推定」原則，此觀諸行政訴訟法第
    一百三十六條，規定行政訴訟程序準用民事訴訟法第二百七十七條舉證責任分配
    原則之立法意旨，即可明瞭。查原裁決機關交通部公路總局嘉義區監理所台南監
    理站，裁決異議人甲○○駕駛車輛超速行駛，乃引據舉發單為證。而舉發本件違
    規事件之國道公路警察局員警蘇樹福、許仁瑋，就本件如何查獲並舉發之經過，
    亦於本院調查時到庭陳證無訛，已如前述，且本件取締當時所使用之雷射槍測速
    器，均經原廠檢驗合格始得出廠，並經ＬＴＩ２０‧２０實驗室及野外鑑測，該
    鑑測報告中譯本尚經台灣台北地方法院公證，其量測目標車輛速率範圍在每小時
    負一九九至正一九九英哩內，量測目標車輛速率精度為每小時負二至正一英哩，
    有效量測目標車輛距離為五○至六○○英呎，當雷射槍測速器十字線瞄準來車車
    頭，如該車輛行駛超速時，雷射槍測速器即予鎖定並顯示與施測者之距離，而雷
    射槍測速器係利用紅外線單點測速，不受其他車輛干擾，故其測速結果應可採信
    ，此並有內政部警政署國道公路警察局第七警察隊九十三年十一月三十日公警七
    交字第０九三０００九七０七函暨所附台灣台北地方法院公證處八十五年度認字
    第九八三六號認證書、及ＬＴＩ２０‧２０實驗室及野外鑑測報告在卷可參。另
    按行車紀錄器具有連續記錄汽車瞬間行駛速率及行車時間之功能，由於每張行車
    紀錄卡僅能記錄二十四小時內之相對應行車速率，故駕駛人本應每日按時更換並
    正確使用，方能完整記錄車輛真正之行車時間及相對應之行車速率，事後始可根
    據該紀錄內容而作為行車狀況之參考資料，如此才能符合道路交通安全規則有關
    大型車輛應裝設行車紀錄器之立法目的（參見道路交通安全規則第三十九條第二
    十四款、第三十九條之一第十八款等規定）。基此，依規定需裝設行車紀錄器之
    車輛，除需裝設確實有效而可正常運作之行車紀錄器外，該類車輛之駕駛人亦應
    依照相關規定按時更換行車紀錄卡，並且根據正確操作程序而使用該行車紀錄器
    ；惟查異議人所提行車紀錄卡，雖有記載車號、日期，然此係異議人事後所提出
    ，從而該紀錄卡所顯示之資料實無法判定係何車輛於何日所使用，該紀錄卡自無
    從為有利於異議人事證之認定。又異議人並未就該車未超速之主張，提供任何可
    資調查之事證，以佐證其所辯之內容，且經核亦無任何證據，足資證明本件執勤
    警員確有捏造事實違法取締之情事，故證人許仁瑋、蘇樹福警員本其維護交通秩
    序及行車安全等職責所為之本件交通違規舉發，自應受到合法、正確之推定。是
    異議人前開所辯，顯係卸責之詞，自無可採。從而，異議人於前開時、地，駕車
    行駛於高速公路，有超速而不遵管制規定之違規行為，應可認定。
四、綜上所述，本件受處分人即異議人甲○○於上開時、地，駕駛前述營業貨運曳引
    車，行經最高速限九十公里之國道三號高速公路南向二五三公里處時，其行車速
    度為時速一０一公里，有超速而不遵管制規定之違規駕駛行為，既堪認定，則原
    處分機關即交通部公路總局嘉義區監理所台南監理站，乃據此並引用道路交通管
    理處罰條例第三十三條第一項及第六十三條第一項第一款等規定，裁處異議人罰
    鍰新台幣三千元，並記違規點數一點，於法並無違誤。從而，本件異議人異議為
    無理由，應予駁回。
五、據上論斷，應依道路交通案件處理辦法第十九條，裁定如主文。
中      華      民      國        九十四    年      三    月      四    日
                                  臺灣臺南地方法院交通法庭
                                      法  官    洪  榮  家
右正本證明與原本無異。
如不服本裁定應於送達後五日內向本院提出抗告狀（應附繕本）。
                                      書記官    陳  志  德
中      華      民      國        九十四    年      三    月      四    日
